臺灣士林地方法院刑事判決　　　　　　　　93年度自字第63號
自　訴　人　戊○○
自訴代理人　陳殷朔律師
被　　　告　丙○○
選任辯護人　鄭昱廷律師
　　　　　　莊佳樺律師
被　　　告　丁○○
　　　　　　甲○○
上列被告等因誹謗案件，經自訴人提起自訴，本院判決如下：
    主  文
丙○○、丁○○、甲○○均無罪。
    理  由
一、自訴意旨略以：自訴人戊○○原為連晟國藥有限公司（下簡
    稱連晟公司）之股東兼業務，被告丙○○、丁○○、甲○○
    則分別為該公司之負責人、股東及會計。被告甲○○因曾懷
    疑自訴人在估價單上書寫對其辱罵之文字，故於民國93年5
    月初接獲恐嚇電話及匿名誹謗信件後，又懷疑係自訴人所為
    ，而於93年5 月4 日上午，在台北市○○街○ 段266 巷1 樓
    連晟公司內，向被告丙○○誣指上開恐嚇電話及匿名信件均
    係自訴人所為，被告丙○○及被告丁○○明知被告甲○○提
    供之匿名信並非自訴人所寫，竟未先向自訴人求證，即於當
    日上午召開之會議中，在全體股東、員工等人面前，共同指
    摘、傳述前揭恐嚇電話及匿名信係自訴人所為，事後並向中
    藥界同行散播此一不實訊息，致自訴人遭連晟公司解僱，且
    名譽嚴重受損，因認被告丙○○、丁○○、甲○○涉有共同
    誹謗罪嫌。
二、按被告未經審判證明有罪確定前，推定其為無罪；犯罪事實
    應依證據認定之，無證據不得認定其犯罪事實；不能證明被
    告犯罪者，應諭知無罪之判決，刑事訴訟法第154 條第1項
    、第2 項及第301 條第1 項分別定有明文。又被害人所述被
    害情形如無瑕疵可指，而就其他方面調查又與事實相符，其
    供述始足據為判決之基礎；且自訴人之自訴，係以使被告受
    刑事訴追為目的，是其陳述是否與事實相符，仍應調查其他
    證據以資審認；又事實之認定，應憑證據，如未能發現相當
    證據，或證據不足以證明，自不能以推測或擬制之方法，為
    裁判基礎，最高法院著有32年上字第657 號、52年臺上字第
    1300號、40年臺上字第86號判例可資參照。另認定犯罪事實
    所憑之證據，雖不以直接證據為限，間接證據亦包括在內；
    然而無論直接或間接證據，其為訴訟上之證明，須於通常一
    般之人不致有所懷疑，而得確信其為真實之程度者，始得據
    為有罪之認定，倘其證明尚未達到此一程度，而有合理之懷
    疑存在時，即無從為有罪之認定，亦有最高法院76年臺上字
    第4986號判例可資參照。
三、自訴人認被告3 人共同涉犯刑法第310 條第1 項之誹謗罪，
    雖據其提出匿名信1 件、估價單8 紙為證（見本院卷第4 、
    37 、38 頁），惟訊之被告丙○○、丁○○、甲○○均堅決
    否認有何誹謗自訴人之情事，辯稱：被告甲○○僅將匿名信
    交給被告丙○○，希望其查明是否公司同事所為，並未指明
    該匿名信係自訴人所寄發，而被告丙○○、丁○○於93年5
    月4 日上午開會時，亦均未指稱該匿名信或恐嚇電話係自訴
    人所為，事後更無向同行散播上開訊息，故並無誹謗自訴人
    之情事等語。經查：
  (一)關於93年5 月4 日上午之開會情形，業據證人乙○○到庭結
    證稱：「一開始開會的時候是老闆把我叫下去，我不知道為
    什麼，下去之後，丙○○拿了一封信出來，丟在桌上，問戊○○這封匿名信是不是他做的……。」、「（有無說是誰寄
    的？）丙○○他都站著說，面向戊○○，指著問他是不是他
    做的。」、「（戊○○有無回應？如何回應？）有，他說他
    不知道這封信寫的內容是什麼。」、「（後來丙○○有無對
    戊○○說什麼？）丙○○說男子漢大丈夫敢作敢當，有做就
    承認。」、「（在會議中，丁○○有無說什麼？）有，匿名
    信傳閱中，丁○○站起來，拍桌子，面對著戊○○，問說這
    封信是不是他寄的，並說敢作敢當。」（見本院卷第100 、
    101 頁），另共同被告甲○○經本院就被告丙○○、丁○○
    部分，以證人身分詰問時，則結證稱：「（在會議中老闆有
    對匿名信及恐嚇電話的人提出指摘、評論？）沒有，只是問
    是誰做的。」、「（當天丁○○將信拿出來看之後說什麼？
    ）丁○○說男子漢敢作敢當，有做就承認，他沒有站起來。
    」（見本院卷第171 、172 頁），而被告丁○○就被告丙○○被訴部分，及被告丙○○就被告丁○○被訴部分，亦分別
    結證稱：「（丙○○拿這封信時說了什麼話？）他是說是否
    有人做這件事。」（見本院卷第176 頁）、「（會議中丁○○有無發表意見？）他在我桌上拿信過去看之後，放在桌上
    說他男子漢大丈夫敢作敢當如果有做就會承認，表示不是他
    做的。」（見本院卷第179 頁），互核上開證人之證詞，雖
    就被告丙○○及丁○○有無「對著自訴人」問該封匿名信是
    否自訴人所為乙節，有所出入，然觀諸其等證詞，均一致表
    示被告丙○○及丁○○僅係以「詢問」之方式，探詢該匿名
    信是否為自訴人所為，並未指稱自訴人即為寄發該匿名信之
    人，且自訴人亦立即回應該匿名信與其無關，以示清白，則
    自訴人自訴意旨指稱被告丙○○、丁○○於開會時共同指摘
    、傳述該匿名信為自訴人所為云云，即顯與事實不符，不足
    採信。
  (二)又按刑法第310 條第1 項之誹謗罪，係以意圖散布於眾，而
    指摘或傳述足以毀損他人名譽之事為成立要件，又何謂足以
    損毀他人名譽之事，應從一般社會之客觀通念，就個別事實
    加以判斷，而非以當事人主觀之感受為認定之標準。查被告
    丙○○、丁○○固曾於前述會議中，就匿名信一事質問是否
    為自訴人所為，然其等既係以「詢問」之方式為之，而非斷
    然指述該匿名信必為自訴人所為，並給予自訴人當面澄清否
    認之機會，依一般社會通念，當不至使自訴人之人格聲譽受
    有貶抑毀損，揆諸前揭說明，被告丙○○、丁○○前開言詞
    ，自難認達於誹謗自訴人之程度。況自訴人已坦承曾在需送
    交會計之估價單上，書寫「爛爛爛非常爛、懶懶懶非常懶、
    混混混非常混...... 」 、「終日無所是事、遊手好閒....
     」 、「佔著茅坑不拉屎...... 」 等文字，又被告甲○○
    為連晟公司會計人員，於收到上開估價單後，即交由被告丙○○處理等情，亦據證人甲○○證述在卷（見本院卷第171
    頁），則姑不論自訴人在估價單上書寫之前揭文字是否針對
    甲○○所為，被告丙○○既經甲○○反應，而得知自訴人曾
    以前述文字抒發內心不滿情緒，且被告丁○○亦知悉被告甲○○與自訴人曾因公司事務發生爭執，相處不睦等情形（見
    本院卷第184 頁），則以被告丙○○、丁○○身為公司負責
    人及股東，於被告甲○○再持匿名信函請求處理之時，為求
    公司內部相處和諧，並基於對自訴人與被告甲○○相處情形
    之認識，及前開估價單事件之影響，而於會議中詢問該匿名
    信是否係自訴人所為，在主觀上，亦難認有何詆毀損害自訴
    人名譽之故意，是自訴人指稱被告丙○○、丁○○於會議中
    所言應成立誹謗罪云云，自不足憑採。
  (三)再查，自訴人雖指被告甲○○曾向被告丙○○誣指其所接獲
    之恐嚇電話及匿名信件均係自訴人所為，故亦有誹謗之犯行
    云云，然為被告甲○○所否認，辯稱其僅將匿名信交給被告
    丙○○，希望丙○○幫忙查明係何人所為等語，而自訴人就
    甲○○確曾向被告丙○○誣指係自訴人寄發匿名信乙節，復
    未能提出任何證據加以證明，則被告甲○○究有無向丙○○
    指稱匿名信乃自訴人所為，已屬無法證明。況按誹謗罪之成
    立，除需指摘或傳述足以毀損他人名譽之事外，尚需行為人
    有將該足以毀損他人名譽之事「散布於眾」之意圖，始足當
    之，是縱認被告甲○○曾向被告丙○○指稱匿名信應為自訴
    人所寄發，其此一私下向公司負責人陳述其想法之行為，亦
    難認有將該事「散布於眾」之意圖，是自訴人認被告甲○○
    有誹謗之犯行，亦不足採。
  (四)至自訴意旨稱被告丙○○、丁○○、甲○○於會議後，又向
    中藥界同行散布自訴人寄發匿名信及撥打恐嚇電話之不實訊
    息，毀損自訴人之名譽部分，為被告3 人所否認，且查無任
    何證據足證被告丙○○、丁○○、甲○○等人確有自訴人所
    指之前開犯行，自訴人該項指訴，自不能採信。
四、綜上所述，自訴人所舉證據既無法證明被告丙○○、丁○○
    、甲○○有誹謗之犯行，揆諸前揭法條規定及判例意旨，本
    院自應就被告丙○○、丁○○、甲○○為無罪之諭知。
據上論斷，應依刑事訴訟法第343 條、第301 條第1 項，判決如
主文。
中　　華　　民　　國　　94　　年　　12　　月　　16　　日
                  刑事第二庭審判長法  官  林清吉
                                  法  官  江翠萍
                                  法  官  馬傲霜
以上正本證明與原本無異。
如不服本判決，應於判決送達後10日內，向本院提出上訴狀。
                                  書記官  陳玉瓊
中　　華　　民　　國　　94　　年　　12　　月　　22　　日
